臺灣高等法院刑事判決
111年度交上易字第26號
上  訴  人  
即  被  告  林群智



選任辯護人  鄒玉珍律師
上列上訴人即被告因過失傷害案件，不服臺灣新竹地方法院110
年度交易字第286號，中華民國110年11月30日第一審判決（起訴
案號：臺灣新竹地方檢察署110年度偵字第2184號），提起上訴
，本院判決如下：
    主  文
原判決撤銷。
林群智犯過失傷害罪，處拘役參拾日，如易科罰金，以新臺幣壹
仟元折算壹日。緩刑貳年。
    事  實
一、林群智於民國109年9月21日8時31分許，駕駛號牌0000-00號
    自用小客車（下稱「系爭自小客車」），沿新竹縣竹東鎮中
    正路由北往南方向行駛，行至中正路與工業一路口欲左轉時
    ，本應注意汽車行駛至交岔路口，左轉彎時，應行至交岔路
    口中心處左轉，不得占用來車道搶先左轉，且轉彎車應讓直
    行車先行，而依當時現場狀況，並無不能注意之情事，竟疏
    未注意對向直行駛入之車輛並讓其先行，即貿然左轉，適有
    林怡慧騎乘號牌000-000號普通重型機車（下稱「系爭機車
    」），沿同路段由南往北方向直行至上開路口處，2車因而
    發生碰撞，致林怡慧人車倒地，受有頸部、雙肩部、右肘、
    左膝踝足挫傷及多處擦傷等傷害。嗣林群智於肇事後，在現
    場等候警員前來處理，並主動向據報到場處理之警員承認其
    為肇事人，對於未發覺之罪自首而接受裁判。
二、案經林怡慧訴由新竹縣政府警察局竹東分局（下稱「竹東分
    局」）報告臺灣新竹地方檢察署檢察官偵查起訴。
    理  由
壹、證據能力部分：
    按被告以外之人於審判外之陳述，雖不符刑事訴訟法第159
    條之1至第159條之4之規定，而經當事人於審判程序同意作
    為證據，法院審酌該言詞陳述或書面陳述作成時之情況，認
    為適當者，亦得為證據。又當事人、代理人或辯護人於法院
    調查證據時，知有第159條第1項不得為證據之情形，而未於
    言詞辯論終結前聲明異議者，視為有前項之同意，同法第15
    9條之5亦有明定。查本件檢察官、上訴人即被告林群智（下
    稱「被告」）及其辯護人就本判決下列所引被告以外之人於
    審判外陳述之證據能力均不予爭執，且迄言詞辯論終結時，
    均未對該等證據之證據能力聲明異議，本院審酌各該供述證
    據作成時，核無違法取證或其他瑕疵，認為以之作為本案之
    證據屬適當，自有證據能力。其餘資以認定被告犯罪事實之
    非供述證據，均查無違反法定程序取得之情形，依刑事訴訟
    法第158條之4反面規定，亦具證據能力。
貳、實體部分：
一、認定犯罪事實之證據及理由：
  ㈠前揭犯罪事實，業據被告於本院審理時坦承不諱（見本院卷
    第69頁、第73至75頁、第111至112頁），核與證人即告訴人
    林怡慧於警詢、偵查中之指訴（見偵查卷第7至9頁、第37至
    38頁、原審卷第55至59頁、第87至96頁）大致相符，且有台
    北榮民總醫院新竹分院出具告訴人受傷之診斷證明書、竹東
    分局交通組道路交通事故肇事人自首情形紀錄表、道路交通
    事故現場圖、道路交通事故調查報告表㈠、㈡、新竹縣政府警
    察局道路交通事故談話紀錄表、道路交通事故當事人酒精測
    定紀錄表、竹東分局警備隊道路交通事故照片黏貼紀錄表、
    車禍監視錄影勘驗畫面、交通部公路總局新竹區監理所110
    年9月11日竹監鑑字第0000000000號函、新竹縣政府110年9
    月15日府交規字第0000000000號函及所附本件車禍現場路口
    行車管制號誌時制計畫表、本院勘驗本件車禍經過製作之勘
    驗筆錄、自GOOGLE地圖網站查詢本件車禍現場之地圖等證據
    資料在卷可稽（見偵查卷第10至12頁、第14至27頁、原審卷
    第67至68之4頁、本院卷第49至61頁、第74頁、第79頁），
    足認被告前揭任意性自白與事實相符，堪予採認。
  ㈡按汽車行駛至交岔路口，左轉彎時，應行至交岔路口中心處
    左轉，不得占用來車道搶先左轉；汽車行駛至交岔路口，轉
    彎車應讓直行車先行，道路交通安全規則第102條第1項第5
    、7款定有明文。被告於前揭時、地，駕駛系爭自小客車行
    駛至本件肇事地點路口，欲左轉彎時，本應遵守前揭規定，
    於行駛至交岔路口中心處始得左轉，且不得占用來車道搶先
    左轉，並應讓直行車先行，而依當時現場狀況，並無不能注
    意之情事，竟疏未注意及此，亦未注意由告訴人所騎乘之系
    爭機車正沿同路段之對向車道直行，致雙方於上開路口處發
    生碰撞，告訴人因此人車倒地而受有前揭傷害，足見被告就
    本件車禍之發生確有過失，其過失與告訴人所受傷害間確有
    相當因果關係。
  ㈢綜上所述，本案事證明確，被告犯行洵堪認定，應依法論罪
    科刑。
二、論罪科刑：　　
  ㈠核被告所為，係犯刑法第284條前段之過失傷害罪。
  ㈡被告肇事後，於警方據報到場處理時在場，並承認其為肇事
    人，有竹東分局交通組道路交通事故肇事人自首情形紀錄表
    在卷可稽（見偵查卷第11頁），核與刑法第62條前段所規定
    自首之要件相符。爰依刑法第62條前段規定，減輕其刑。
三、撤銷改判之理由及緩刑宣告之說明：
　㈠原審以被告犯罪事證明確，予以論罪科刑，固非無見。惟 被
    告上訴後於本院審理時已坦承犯行，並與告訴人達成和解，
    約定賠償告訴人新臺幣（下同）13萬元（含強制汽車責任險
    之理賠款），已全部賠付完畢（見本院卷第115至127頁所附
    本院111年度附民字第27號和解筆錄、公務電話查詢紀錄表
    、被告轉帳支付賠償款之交易明細資料），前揭各項均與原
    審量刑審酌之情狀有所歧異，原判決於量刑時既未及審酌上
    開各項有利於被告之量刑因子，量刑自有未當，被告上訴指
    摘原判決量刑過重，為有理由，應由本院將原判決撤銷改判
    。
  ㈡爰以行為人之責任為基礎，審酌被告就本件車禍之過失及告
    訴人所受傷害之程度，併衡酌被告肇事後，於偵查及原審審
    理時均否認有何過失，嗣於本院審理時始坦承其情，並與告
    訴人達成和解，已付訖前揭約定賠償款之犯後態度，並無前
    科，素行尚佳，自述大學畢業之智識程度、現擔任物業公司
    經理、月薪約5萬元、未婚、無子女、家庭經濟狀況小康，
    及檢察官、告訴人、被告就本件量刑所表示之意見（見偵查
    卷第4頁、原審卷第93頁、本院卷第112頁）等一切情狀，量
    處如主文第2項所示之刑，並諭知易科罰金之折算標準。
　㈢末查被告前未曾因故意犯罪受有期徒刑以上刑之宣告，有本
    院被告前案紀錄表在卷（見本院卷第29頁）。經審酌被告係
    因一時圖快致罹刑章，犯後於本院審理時坦承犯行，並與告
    訴人達成和解，已付訖全部賠償款而獲得告訴人諒宥，檢察
    官及告訴人因此均請求給予被告緩刑宣告之自新機會（見本
    院卷第113頁所附審判筆錄），堪認被告確有悔悟之意，本
    院信其經此偵審程序及刑罰宣告之教訓後，應能知所警惕而
    無再犯之虞，因認所宣告之刑以暫不執行為適當，爰依刑法
    第74條第1項第1款規定，併予宣告緩刑2年，以啟自新。
據上論斷，應依刑事訴訟法第369條第1項前段、第364條、第299
條第1項前段，判決如主文。
本案經檢察官賴佳琪提起公訴，由檢察官王亞樵到庭執行職務。
中　　華　　民　　國　　111 　年　　5 　　月　　19　　日
                  刑事第十五庭  審判長法  官  陳芃宇
                                      法  官  曹馨方
                                      法  官  陳勇松
以上正本證明與原本無異。
不得上訴。
                                      書記官  邱紹銓
中　　華　　民　　國　　111 　年　　5 　　月　　20　　日
附錄：本案論罪科刑法條全文              
中華民國刑法第284條
因過失傷害人者，處1年以下有期徒刑、拘役或10萬元以下罰金
；致重傷者，處3年以下有期徒刑、拘役或30萬元以下罰金。